臺灣新北地方法院民事裁定　　　　　　
110年度抗字第210號
抗  告  人  吳立仁  
            吳麗瓊  
相  對  人  鄭任文  
上列當事人間聲請拍賣抵押物事件，抗告人對民國110年10月4日
本院110年度司拍字第414號裁定提起抗告，本院裁定如下：
    主  文
抗告駁回。
抗告程序費用由抗告人負擔。
    理  由
一、按抵押權人於債權已屆清償期而未受清償者，得聲請法院拍
    賣抵押物，就其賣得價金而受清償，民法第873條定有明文
    ，上開規定為最高限額抵押權所準用，亦為民法第881條之1
    7所明定。又聲請拍賣抵押物係屬非訟事件，法院所為准駁
    之裁定，無確定實體法上法律關係存否之效力，於債權及抵
    押權之存否，並無既判力，故法院祇須就抵押權人提出之文
    件為形式上審查，如認其抵押權已經依法登記，且抵押債權
    已屆清償期而未受清償，法院即應為准許拍賣抵押物之裁定
    ；至其抵押權或所擔保之債權是否確係存在等實體事項，並
    非法院於拍賣抵押物事件中所得審查，是對於實體上法律關
    係有爭執之人，為求保護其權利，應另行提起訴訟，以求解
    決，不得僅依抗告程序聲明其爭執，並據為廢棄准許拍賣抵
    押物裁定之理由（最高法院94年度台抗字第270號裁定意旨
    參照）。
二、相對人於原審聲請意旨略以：於民國90年10月15日，經抗告
    人吳立仁就如附表所示不動產(下稱系爭土地），為其與抗
    告人吳麗瓊（與抗告人吳立仁下合稱抗告人，單指其一，逕
    稱姓名）對相對人所負債務設定擔保，進而設定登記擔保債
    權新臺幣（下同）120萬元、債權範圍4分之1之抵押權予相
    對人（下稱系爭抵押權），而抗告人對相對人負債30萬元，
    已屆清償期而未清償，為此聲請裁定准予拍賣抵押物等語。
三、抗告意旨略以：本件系爭抵押權設定契約，其上並無利息利
    率、遲延利息及違約金相關約定之記載，亦即並無相對人所
    提出借據之存在，此事相對人知情，卻利用地政事務所保管
    年限相關規定，偽稱其手中設定系爭抵押權之契約書已遺失
    ，無法補發云云，經原審函詢新北市樹林地政事務所，確因
    逾越保管年限而無從補發，然鈞院仍可發函請新北市樹林地
    政事務所提供當年聲請相關資料如借據，又抗告人業已提出
    民事起訴狀乙份，就此抗告人已將債務全部清償完畢，被告
    應塗銷系爭抵押權登記，是抗告人陳明願供擔保，免予執行
    拍賣程序，爰依法提起抗告等語。
四、經查，前於90年10月15日，經吳立仁將系爭土地設定為抗告
    人擔保債權金額120萬元，債權比例為4分之1，存續期間自9
    0年10月11日起至90年11月10日，清償期為90年11月10日之
    系爭抵押權予相對人，作為抗告人向相對人借款之擔保，並
    依法登記在案，嗣抗告人屆期未為清償等事，有借據、台北
    縣（現改制為新北市）樹林地政事務所他項權利證明書、土
    地登記第一類謄本等件為證（見原審卷第2頁、第3至4頁、
    第6至15頁），是此部分自堪信為真實。又經原審於110年9
    月16日發文通知抗告人陳述意見，抗告人雖陳稱其已將上揭
    借款債務全數清償完畢等語，然其等亦不否認雙方間確有消
    費借貸契約之法律關係，有民事陳述意見狀1份在卷可參（
    見原審卷第26至28頁），是抗告人迄至提起抗告後，始稱無
    借據存在，顯非可採，又就抗告人是否確已清償借款完畢之
    事，揆諸前揭規定及說明，就上揭借款債權是否已因清償而
    不復存在之實體事項，尚非法院於拍賣抵押物之非訟事件中
    所得審酌，法院僅得以土地登記資料形式審查抵押物所有權
    人，及形式審查抵押債務是否存在並已屆清償期而未清償，
    是原審就相對人所提出前開事證為形式上審查，認符合得聲
    請拍賣抵押物之規定要件，進而准予拍賣抵押物之聲請，於
    法即無不合，此部分本即應由抗告人應另行提起相關實體訴
    訟，以求解決。從而，抗告意旨指摘原裁定不當，求予廢棄
    ，為無理由，應予駁回。至抗告人另稱借據與系爭抵押權設
    定登記時所提出契約書不符，應由法院再發函請新北市樹林
    地政事務所提出設定登記時之相關資料云云，然此部分業經
    原審函請新北市樹林地政事務所提供系爭抵押權登記案卷以
    供參照，然因本件系爭抵押權之設定登記申請書及原卷資料
    ，依土地登記規則第19條規定保管年限15年，本案因已逾保
    管年限，業已依檔案法規定辦理銷毀，無從調卷提供一節，
    業經新北市樹林地政事務所以110年9月23日新北樹地籍字第
    1106153365號函覆明確（見原審卷第25頁），益徵新北市樹
    林地政事務所已無從提供設定登記系爭抵押權之相關資料，
    異議人此部分所請顯無從調查，亦無調查之必要性，附此敘
    明。
五、綜上所述，原裁定駁回相對人拍賣抵押物之聲請，經核並無
    違誤。抗告人提起本件抗告，請求廢棄原裁定，為無理由，
    自應予駁回。
六、據上論結，本件抗告為無理由，應依非訟事件法第21條第2
    項、第24條、第46條，民事訴訟法第495條之1第1項、第449
    條第1項、第95條、第78條，裁定如主文。
中　　華　　民　　國　　111 　年　　3 　　月　　15　　日
                  民事第五庭  法　官  黃乃瑩
以上正本係照原本作成。
本裁定除以適用法規顯有錯誤為理由外，不得再抗告。如提起再
抗告，應於收受裁定後10日內委任律師為代理人提出再抗告狀，
並繳納再抗告費新臺幣1,000元。
中　　華　　民　　國　　111 　年　　3 　　月　　15　　日
                              書記官　李振臺
附表：
土地位置：新北市三峽區麻園段　　　　　　　　　　   地號 面積（平方公尺） 原告權利範圍 1192 1649　　　　 16分之1　　 1235 100.55　　　 6分之1　　　 1236 31.48　　　 6分之1　　　 1237 349.76　　　 6分之1　　　 1655 145.02　　　 24分之1